臺灣臺北地方法院刑事判決
公　訴　人　臺灣臺北地方法院檢察署檢察官
被　　　告　甲○○
上列被告因偽造文書等案件，經檢察官提起公訴（95偵緝字第
2814 號），嗣經被告就被訴事實為有罪之陳述，經本院合議庭
裁定以簡式審判程序審理，判決如下：
    主      文
甲○○連續行使偽造私文書，足以生損害於他人，累犯，處有期
徒刑陸月，如易科罰金，以銀元參佰元即新臺幣玖佰元折算壹日
。附表一、二所示信用卡簽帳單持卡人存根聯及特約商店存根聯
上偽造之署押共肆拾伍枚均沒收。
    事      實
一、甲○○前因犯偽造文書、妨害公務及竊盜等罪，經臺灣高等
    法院高雄分院分別判處有期徒刑9月、4月、5月確定，應執
    行有期徒刑1年4月，甫於民國91年10月17日執行完畢，猶未
    知悔改，又於92年10月19日10時許，在臺北市○○區○○路
    11 號之新光三越百貨附近停放機車時，拾獲乙○○所有之
    皮包1只，內有乙○○所有之美商花旗銀行股份有限公司 (
    下稱花旗銀行)卡號00000000000000000信用卡、慶豐商業銀
    行股份有限公司 (下稱慶豐銀行)卡號0000000000000000信
    用卡各1張，詎其竟基於意圖為自己不法所有及行使偽造私
    文書之概括犯意，自92年10月19日下午起至同年月21日止連
    續持上開信用卡於附表1、2所示時、地之特約商店刷卡消費
    ，並於每次刷卡後，均在簽帳單顧客簽名欄中，偽造如附表
    1 、2之署押計45枚 (2聯式簽帳單為2枚、3聯式簽帳單為3
    枚)，表示係乙○○消費而同意依信用卡契約之條款付款，
    再將偽造完成之簽帳單交還不知情之特約商店店員而行使之
    ，致各該特約商店陷於錯誤，誤以為係乙○○本人消費，乃
    據以交付商品或提供服務，且以偽造之上開簽帳單向花旗銀
    行、慶豐銀行請款，花旗銀行、慶豐銀行並因而代乙○○墊
    付消費款項予各該特約商店，足以生損害於乙○○、花旗銀
    行及慶豐銀行，嗣經乙○○於同年月23日17時許接獲花旗銀
    行電話通知，乙○○始知上情，並報警循線查獲。
二、案經被害人乙○○訴由臺北市政府警察局大安分局報請臺灣
    臺北地方法院檢察署檢察官偵查起訴，被告於本院準備程序
    中就被訴事實為有罪陳述，經本院合議庭裁定以簡式審判程
    序審理。
    理       由
一、上開事實，業據被告甲○○於偵查中及本院審理時均坦承不
    諱（見95年度偵緝字第2814號卷第15頁，本院95年1月8日簡
    式筆錄第2頁），核與告訴人乙○○指訴如附表1第3筆所示
    之消費紀錄係遭騎乘車號NUT-533號之光陽重型機車之男子
    所盜刷，尚有證人黃樹竹於偵查中結證稱: 被告於92年10月
    14 日12時55分許至同年月23日15時32分許向慶鴻租賃有限
    公司承租車號為NUT-533號之銀色光陽重型機車，且小客車
    (機車)租賃契約書上之指紋，經比對與被告指紋卡左拇指指
    紋相符，更有告訴人被盜刷交易明細、簽帳單影本、車號為
    NUT-533號之銀色光陽重型機車車籍資料作業詳細畫面，小
    客車 (機車)租賃契約書、內政部刑事警察局於93年4月2日
    所發之刑紋字第0930071652號鑑驗書1紙在卷可稽。足徵被
    告前開出於任意性之自白與事實相符。而被告持告訴人遺失
    之信用卡刷卡消費，而偽造該簽帳單之私文書，對於告訴人
    本人之信用及特約商店、發卡銀行收受管理信用卡之正確性
    均足以生損害無訛。本件事證明確，被告犯行堪以認定，應
    依法論科。
二、又查被告行為後，刑法部分條文於94年2月2日經總統公布修
    正，並自95年7月1日起施行，其中與本案有關之第2條、第
    33條、第41條、第47條、第55條、第56條、第80條、第83條
    規定均已修正，並刪除第81條；又刑法施行法增訂第1條之1
    ，亦於95年6月14日經總統公布，並自同年7月1日起施行。
    按行為後法律有變更者，適用行為時之法律，但行為後之法
    律有利於行為人者，適用最有利於行為人之法律，現行刑法
    第2條第1項定有明文。此條規定係規範行為後法律變更所生
    新舊法律比較適用之準據法，是刑法第2條本身雖經修正，
    但刑法第2條既屬適用法律之準據法，本身尚無比較新舊法
    之問題，於新法施行後，應一律適用裁判時之現行刑法第2
    條之規定，為「從舊從輕」之比較，合先敘明。次按本次刑
    法修正之比較新舊法，應就罪刑有關之共犯、未遂犯、想像
    競合犯、牽連犯、連續犯、結合犯，以及累犯加重、自首減
    輕暨其他法定加減原因（如身分加減）與加減例等一切情形
    ，綜其全部罪刑之結果而為比較，最高法院95年5月23日95
    年度第8次刑庭會議著有決議可資參照。經查：
(一）刑法第339條第1項之詐欺取財罪，法定刑原為5年以下有期
    徒刑、拘役或科或併科銀元1千元以下罰金，且自24年7月1
    日施行後即未再修正，惟就罰金刑部分，依增訂之刑法施行
    法第1條之1規定：「中華民國九十四年一月七日刑法修正施
    行後，刑法分則編所定罰金之貨幣單位為新臺幣。九十四年
    一月七日刑法修正時，刑法分則編未修正之條文定有罰金者
    ，自九十四年一月七日刑法修正施行後，就其所定數額提高
    為三十倍。但七十二年六月二十六日至九十四年一月七日新
    增或修正之條文，就其所定數額提高為三倍。」及修正後刑
    法第33條第5款規定：「主刑之種類如下：五、罰金：新臺
    幣一千元以上，以百元計算之」等規定，則修正後刑法第
    339條第1項詐欺取財罪所得科或併科之罰金刑最高為新臺幣
    3萬元，最低為新臺幣1千元，然依修正前之刑罰法律即罰金
    罰鍰提高標準條例第1條前段規定之提高10倍及刑法第33條
    第5款規定之罰金最低額銀元1元計算，詐欺取財罪之罰金刑
    最高為銀元1萬元，最低額為銀元1元，折算為新臺幣後，修
    正前後刑法第339條第1項詐欺取財罪罰金刑部分最高額雖同
    為新臺幣3萬元，然修正前刑法第339條第1項詐欺取財罪罰
    金刑最低額僅為新臺幣3元，遠低於修正後刑法第339條第1
    項詐欺取財罪罰金刑最低額1千元，比較修正前、後之刑罰
    法律，自以修正前之法律較有利於被告。
(二）刑法第55條關於牽連犯之規定業經刪除，則被告所犯各罪
    ，應予分論併罰。比較新、舊法結果，適用被告行為時之法
    律即修正前刑法第55條牽連犯之規定，較有利於被告。
(三）刑法第56條連續犯之規定業經刪除，則被告之數犯罪行為
     ，於新法施行後，應予分論併罰。此刪除雖非犯罪構成要
    件之變更，但顯已影響行為人刑罰之法律效果，自屬法律有
    變更，依刑法第2條第2項規定，比較新、舊法結果，仍應適
    用較有利於被告之行為時法律即舊法論以連續犯。
(四）刑法第47條原規定：「受有期徒刑之執行完畢，或受無期
     徒刑或有期徒刑一部之執行而赦免後，五年以內再犯有期
     徒刑以上之罪者，為累犯，加重本刑至二分之一」，修正
     後同條第1項則為：「受徒刑之執行完畢，或一部之執行而
     赦免後，五年以內故意再犯有期徒刑以上之罪者，為累犯
     ，加重本刑至二分之一」，惟本件被告係故意再犯本件有
     期徒刑以上之罪，是不論依修正前之刑法第47條，或修正
     後之刑法第47條第1項之規定，均構成累犯，對被告而言無
     不利之情形。
(五) 刑法第80條、第83條延長追訴權時效期間，並刪除第81條
     規定。以刑法第337條而言，依修正前刑法第80條第1項第
     5款時效期間之規定，追訴權之期間為1年，再依第83條第
     3項停止原因何時視為消滅之規定，停止原因繼續存在之期
     間達3月即視為消滅；若依修正後刑法第80條第1項第4款、
     第83條第2項之規定計算，時效期間則增長為5年，停止原
     因繼續存在之期間達1年3月始視為消滅，且關於提起公訴
     日至法院繫屬日期間仍不予扣除，比較修正前、後之刑罰
     法律，自以修正前之法律較有利於被告。
（六）刑法第41條第1項前段關於易科罰金之規定，新法修正為
      「犯最重本刑為五年以下有期徒刑以下之刑之罪，而受六
      個月以下有期徒刑或拘役之宣告者，得以新臺幣一千元、
      二千元或三千元折算一日，易科罰金」，惟依被告行為時
      之刑罰法律即修正前刑法第41條第1項前段：「犯最重本
      刑為五年以下有期徒刑以下之刑之罪，而受六個月以下有
      期徒刑或拘役之宣告，因身體、教育、職業、家庭之關係
      或其他正當事由，執行顯有困難者，得以一元以上三元以
      下折算一日，易科罰金」及修正前罰金罰鍰提高標準條例
      第2條關於「依刑法第四十一條易科罰金者，均就其原定
      數額提高為一百倍折算一日；法律所定罰金數額未依本條
      例提高倍數，或其處罰法條無罰金刑之規定者，亦同」等
      規定，易科罰金之折算標準最高為銀元3百元，最低為銀
      元1百元，換算為新臺幣後，最高額為新臺幣9百元，最低
      額為新臺幣3百元。比較修正前、後關於易科罰金折算標
      準之刑罰法律，適用修正前之規定即修正前刑法第41條第
      1項前段及修正前罰金罰鍰提高標準條例第2條規定，對被
      告較為有利。
(七）綜上法律修正前、後之比較，揆諸前揭說明及修正後刑法
     第2條第1項之「從舊從輕」原則，本件以適用修正前即行
     為時之相關刑罰法律，對被告較為有利。
三、按在信用卡背面簽名欄簽名，自形式上整體觀察，即足以知
    悉係表示信用卡之簽名者於信用卡有效期限內有權使用該信
    用卡之辨識及證明，並非依習慣或特約表示一定用意之證明
    ，性質上係屬刑法第210條之私文書，最高法院93年度第2次
    刑事庭會議決議可資參照；次按「簽帳單」係持卡人所簽署
    ，用以證明所消費之金額，並同意依照信用卡使用規定，一
    經使用或訂購物品，均應按所示之全部金額，付款予發卡銀
    行之文書，屬於持卡人所製作之私文書，亦有最高法院91年
    度臺上字第4531號判決意旨可參。核被告持拾得之信用卡以
    刷卡或告知信用卡資料授權交易之方式購物，係犯刑法第
    216條、第210條之行使偽造私文書罪、第339條第1項之詐欺
    取財罪，被告偽造簽帳單私文書後復持以行使，其偽造私文
    書之低度行為為高度之行使行為所吸收，不另論罪；其偽造
    署押為偽造私文書之部分行為，亦不另論罪，其多次行使偽
    造文書及詐欺取財之犯行，時間緊接，方法相同，各觸犯構
    成要件相同之罪名，顯均係基於概括犯意而為，應各依連續
    犯之規定論以一個行使偽造文書罪及詐欺取財罪，並依法加
    重其刑。至其所犯連續行使偽造私文書罪、連續詐欺取財罪
    二罪間，具有方法結果之牽連關係，應從一重之連續行使偽
    造私文書罪處斷。被告曾因犯偽造文書、妨害公務及竊盜等
    罪，經臺灣高等法院高雄分院判處應執行有期徒刑1年4月，
    於91年10月17日因縮短刑期執行完畢，有臺灣高等法院被告
    前案紀錄表在卷可考，其於5年內再犯本件有期徒刑以上之
    罪，為累犯，應依刑法第47條規定遞予加重其刑，爰審酌被
    告未經被害人同意即持其所有之信用卡盜刷供己消費，惟事
    後已於96年1月4日分別與被害人花旗銀行、慶豐銀行就盜刷
    款項訂立還款和解書與切結書，並先行返還花旗銀行2萬元
    、慶豐銀行5,847元，此有被告提出之還款和解書、切結書
    、花旗繳款櫃員交易明細、慶豐銀行送款單存根各1紙在卷
    可證，且犯後坦承犯行，態度尚佳，及其品行、智識程度，
    犯罪之目的、手段等一切情狀，量處如主文所示之刑，並諭
    知易科罰金之折算標準。
四、附表1、2所示信用卡簽帳單持卡人存根聯及特約商店存根聯
    上偽造之署押共45枚，不問屬於犯人與否，均應依刑法第
    219條規定宣告沒收。
五、末查，被告固意圖為自己不法之所有，於92年10月19日，在
    臺北市○○區○○路11號新光三越百貨公司附近，拾得告訴
    人乙○○持有，卡號00000000000000000、發卡銀行為花旗
    銀行之信用卡及卡號0000000000000000、發卡銀行為慶豐銀
    行之信用卡後，將之侵占入己，涉有侵占遺失物罪嫌，惟按
    ，被告此部分涉犯刑法第337條侵占遺失物罪，追訴權時效
    依修正前之刑法第80條至第83條規定計算，於被告95年11月
    17日經通緝到案時，時效業已完成，是被告涉犯侵占遺失物
    罪部分，本應依刑法第302條第2款為免訴之諭知，惟此部分
    與前揭經本院論罪科刑之偽造文書、詐欺取財部分，有牽連
    犯之裁判上一罪關係，爰不另為免訴之諭知，併予敘明。
據上論斷，應依刑事訴訟法第273條之1第1項、第299條第1項前
段，刑法第210條、第216條、第219條、第339條第1項、修正前
刑法第55條、第56條、第47條、第41條第1項前段，刑法施行法
第1條之1，修正前罰金罰鍰提高標準條例第2條，現行法規所定
貨幣單位折算新臺幣條例第2條，判決如主文。
本案經檢察官陳清茂到庭執行職務。
中　　華　　民　　國　　96　　年　　1　月　　22　　日
　                刑事第二庭      法　官　吳孟良
上正本證明與原本無異。
如不服本判決，應於判決送達後10日內向本院提出上訴狀（應抄
附繕本）。告訴人或被害人如對於本判決不服者，應具備理由請
求檢察官上訴，其上訴期間之計算係以檢察官收受判決正本之日
期為準。
                                  書記官  張漪蕙
中　　華　　民　　國　　96　　年　　1 　　月　　22　　日
附錄本案論罪科刑法條全文
中華民國刑法第210條
（偽造變造私文書罪）
偽造、變造私文書，足以生損害於公眾或他人者，處 5 年以下有
期徒刑。
中華民國刑法第216條
（行使偽造變造或登載不實之文書罪）
行使第210條至第215條之文書者，依偽造、變造文書或登載不實
事項或使登載不實事項之規定處斷。
中華民國刑法第339條
（普通詐欺罪）
意圖為自己或第三人不法之所有，以詐術使人將本人或第三人之
物交付者，處5年以下有期徒刑、拘役或科或併科1千元以下罰金
。
以前項方法得財產上不法之利益或使第三人得之者，亦同。
前二項之未遂犯罰之。
附表1:花旗銀行發卡卡號00000000000000000之信用卡
┌──┬────┬──────┬────┬───┬─────┐
│編號│ 時間   │特約商店    │ 金額   │簽帳單│署押      │
│    │        │            │(新臺幣)│種類 (│          │
│    │        │            │        │聯)   │          │
├──┼────┼──────┼────┼───┼─────┤
│ 1  │92.10.19│香港商捷領公│3319元  │2     │廖國停    │
│    │17:21   │司臺灣分公司│        │      │Sim       │
│    │        │            │        │      │          │
├──┼────┼──────┼────┼───┼─────┤
│ 2  │92.10.19│大潤發內湖一│6000元  │2     │廖國停    │
│    │19:08   │店          │        │      │Sim       │
├──┼────┼──────┼────┼───┼─────┤
│ 3  │92.10.20│學士加油站  │50元    │3     │廖國停    │
│    │06:11   │            │        │      │Sim       │
├──┼────┼──────┼────┼───┼─────┤
│ 4  │92.10.20│新光三越臺中│350元   │3     │廖國停    │
│    │12:10   │店          │        │      │Sim       │
├──┼────┼──────┼────┼───┼─────┤
│ 5  │92.10.20│愛買吉安中港│9999元  │3     │廖國停    │
│    │12:43   │店          │        │      │Sim       │
├──┼────┼──────┼────┼───┼─────┤
│ 6  │92.10.20│大買家量販店│8290元  │3     │廖國停    │
│    │13:46   │            │        │      │Sim       │
├──┼────┼──────┼────┼───┼─────┤
│ 7  │92.10.20│屈臣氏百佳公│637元   │2     │廖國停    │
│    │14:47   │司          │        │      │Sim       │
├──┼────┼──────┼────┼───┼─────┤
│ 8  │92.10.20│摩曼頓企業公│6600元  │3     │廖國停    │
│    │21:08   │司          │        │      │Sim       │
├──┼────┼──────┼────┼───┼─────┤
│ 9  │92.10.21│凱得莉公司  │2000元  │2     │廖國停    │
│    │02:33   │            │        │      │Sim       │
├──┼────┼──────┼────┼───┼─────┤
│ 10 │92:10.21│尚智體育用品│4360元  │2     │廖國停    │
│    │15:53   │店-中友店   │        │      │Sim       │
├──┼────┼──────┼────┼───┼─────┤
│ 11 │92.10.21│中鹽行--台鹽│11800 元│3     │廖國停    │
│    │16:29   │生技中友店  │        │      │Sim       │
└──┴────┴──────┴────┴───┴─────┘
附表2:慶豐銀行發卡卡號0000000000000000之信用卡
┌──┬────┬──────┬─────┬───┬─────┐
│編號│時間    │ 特約商店   │ 金額     │簽帳單│署押      │
│    │        │            │(新臺幣)  │種類 (│          │
│    │        │            │          │簽)   │          │
├──┼────┼──────┼─────┼───┼─────┤
│1   │92.10.19│家樂福南港店│ 8118元   │3     │廖國婷    │
│    │19:54   │            │          │      │Sim       │
├──┼────┼──────┼─────┼───┼─────┤
│2   │92.10.20│興農超市三民│ 5636元   │2     │廖國婷    │
│    │14:01   │店          │          │      │Sim       │
├──┼────┼──────┼─────┼───┼─────┤
│3   │92.10.21│香港商捷時公│ 2478元   │3     │廖國婷    │
│    │17:33   │司臺灣分公司│          │      │Sim       │
├──┼────┼──────┼─────┼───┼─────┤
│4   │92.10.21│時尚星球皮件│ 3000元   │3     │廖國婷    │
│    │17:46   │館          │          │      │Sim       │
├──┼────┼──────┼─────┼───┼─────┤
│5   │92.10.21│Hang Ten    │ 727元    │3     │廖國婷    │
│    │19:45   │            │          │      │Sim       │
├──┼────┼──────┼─────┼───┼─────┤
│6   │92.10.21│家樂福崇德店│ 888元    │3     │廖國婷    │
│    │21:56   │            │          │      │Sim       │
└──┴────┴──────┴─────┴───┴─────┘
